臺灣高等法院民事裁定　　　　　　　　 100年度抗字第1497號
抗　告　人　李宗興
上列抗告人因與相對人房安榮間塗銷抵押權登記等事件，對於中
華民國100年9月16日臺灣板橋地方法院100年度訴字第1739號裁
定，提起抗告，本院裁定如下：
    主  文
抗告駁回。
抗告費用新臺幣一仟元由抗告人負擔。
    理  由
一、抗告人於民國100年7月25日向原法院起訴請求確認其與相對
    人間就新臺幣（下同）360萬元之消費借貸關係不存在，並
    請求相對人應將抗告人所有坐落新北市○○鄉○○段水碓小
    段第361地號土地所有權全部，以新北市新莊地政事務所88
    年莊登字第138380號所設定本金最高限額360萬元抵押權登
    記予以塗銷。嗣原法院以相對人於抗告人起訴前之94年4月
    14日死亡，抗告人將已死亡無當事人能力之人列為被告起訴
    ，欠缺訴訟要件且不能補正，其訴顯難認為合法，而依民事
    訴訟法第249條第1項第3款之規定，於100年9月16日裁定駁
    回抗告人之訴。
二、本件抗告意旨略以：相對人固於伊起訴前已死亡，無當事人
    能力，然原法院應依民事訴訟法第249條第1項第3款規定先
    命伊補正，或依同法第168條之規定，由相對人之繼承人承
    受訴訟後，繼續訴訟程序，以求儘速解決當事人間之紛爭，
    符合保障人民訴訟權利之法律目的及避免重複起訴之資源浪
    費，原裁定遽以駁回伊之訴訟，於法不合，爰聲請廢棄原裁
    定等語。
三、按原告或被告無當事人能力者，法院應以裁定駁回之，但其
    情形可以補正者，審判長應定期間先命補正，民事訴訟法第
    249條第1項第3款雖定有明文。惟人之權利能力，始於出生
    ，終於死亡；有權利能力者，始有當事人能力，民法第6條
    、民事訴訟法第40條第1項規定甚明，是原告或被告於起訴
    前已死亡者，因喪失權利能力，自無訴訟上之當事人能力，
    法院應依民事訴訟法第249條第1項第3款規定，以裁定駁回
    原告之訴，尚不生補正之問題。至民事訴訟法第168條所定
    之承受訴訟，必以當事人於訴訟繫屬中死亡，始有由法定應
    續行訴訟之人承受其訴訟之問題。若於起訴前已死亡者，原
    即欠缺當事人能力之要件，殊無上開規定之適用（最高法院
    87年度台抗字第217號、91年度台上字第455號裁判意旨參照
    ）。查抗告人於100年7月25日對相對人即被告房安榮提起本
    件訴訟，有抗告人所提民事起訴狀收狀戳章可查（見原法院
    卷3頁），惟相對人早於94年4月14日死亡，亦有相對人戶籍
    謄本可稽（見原法院卷40頁），足見相對人於抗告人提起本
    件訴訟時已無當事人能力，抗告人係對於無當事人能力之人
    提起訴訟，且此一當事人能力之欠缺並無從補正，亦無法適
    用民事訴訟法第168條規定命其繼承人承受訴訟，是原法院
    認抗告人起訴欠缺訴訟要件，且屬不能補正之情形，而裁定
    駁回抗告人之訴，核無不合。本件抗告意旨指摘原法院裁定
    不當，求為廢棄，為無理由，應予駁回。
四、據上論結，本件抗告為無理由，爰裁定如主文。
中    華    民    國   100    年    10    月    27    日
                  民事第十六庭
                        審判長法  官  王聖惠
                              法  官  傅中樂
                              法  官  呂淑玲
正本係照原本作成。
本裁定除以適用法規顯有錯誤為理由外，不得再抗告。如提起再
抗告，應於收受後10日內委任律師為代理人向本院提出再抗告狀
。並繳納再抗告費新台幣１千元。
中    華    民    國   100    年    10    月    27    日
                              書記官  明祖全